臺灣新竹地方法院刑事判決　　　　　　　　　　　　　九十一年度易字第四五六號
　　公　訴　人　臺灣新竹地方法院檢察署檢察官
　　被　　　告　丙○○
　　　　　　　　甲○○
右列被告等因詐欺案件，經檢察官提起公訴（九十年度偵字第五五七０號、九十一年
度偵字第二五五號），本院判決如左：
    主  文
丙○○共同意圖為自己及他人不法之所有，以詐術使人將本人之物交付未遂，處有期
徒刑肆月，如易科罰金以佰元折算壹日，緩刑貳年。扣案之自動遮斷器壹個、瓦斯
服務通知捌仟張、瓦斯配備申請單貳拾本、工作證肆拾肆張、瓦斯用戶安全普查登
記表貳本、申購單壹本及客戶來電紀錄表壹本均沒收。緩刑貳年。
甲○○共同意圖為自己及他人不法之所有，以詐術使人將本人之物交付未遂，處有期
徒刑月，如易科罰金以佰元折算壹日。緩刑貳年。
    事  實
一、丙○○為設於新竹市○○路五號四樓之一「中油瓦斯設備有限公司」（下稱中油
    瓦斯公司）之負責人，甲○○為其所僱用之業務員，為公司推銷成本新臺幣（下
    同）四、五百元，販售單價一千八百元之瓦斯超流量自動遮斷器（以下簡稱自動
    遮斷器），而每銷售一個自動遮斷器，由甲○○抽得五百元作為薪資。詎丙○○
    與甲○○竟不思以正當商業手段推銷瓦斯遮斷器，共同基於意圖為自己及中油瓦
    斯公司不法所有之共同犯意聯絡與行為分擔，由丙○○印製「瓦斯服務通知」、
    「天然瓦斯設備更換通知書」，其上有誤導或欺瞞他人認係政府機關新竹縣瓦斯
    管理處所印製出具之通知，再持至新竹地區投遞，使接獲該通知書之民眾誤為係
    新竹縣瓦斯管理處定期安全檢查通知，嗣於民國九十年九月十九日上午，丙○○
    指派甲○○身著類似政府機關職員之工作服裝，配戴使人誤為政府機關之「中油
    瓦斯設備管理處」之工作證，至新竹縣竹北市○○里縣○○街附近住戶，為瓦斯
    安全檢查並裝置自動遮斷器，當日上午十一時許甲○○至同街一二一號四樓之二
    ，向住戶乙○○表明其係依上開通知書所定時間前來為瓦斯檢查，並向乙○○表
    示其係瓦斯管理處派來檢查管線，使乙○○誤認係政府機關之公務人員而讓甲○○進入住處為瓦斯安全檢查（侵入住宅部分未據告訴），甲○○進入廚房查看瓦
    斯開關後，向乙○○表示其所有之瓦斯開關是舊式，去年就該換，若不換很危險
    等語，並擅自換裝自動遮斷器，使乙○○陷於錯誤認為係政府之專業瓦斯安全檢
    查人員之行為而任由甲○○更換；其後乙○○因懷疑甲○○之真實身分，甲○○
    便持其工作證及瓦斯通知書表示乙○○可向瓦斯處查詢，乙○○因起疑而自行翻
    閱電話簿，查閱新竹縣瓦斯管理處電話號碼後，向新竹縣瓦斯管理處查詢獲悉該
    管理處並無甲○○其人，且未派員檢查瓦斯開關，乙○○乃報警查獲，甲○○因
    而未得逞，並在乙○○住處扣得已裝妥之自動遮斷器一個，其後復於上開公司址
    扣得丙○○所有之瓦斯服務通知八千張、瓦斯配備申請單（扣押物品清單誤載為
    瓦斯開關申請單）二十三本、工作證四十四張、瓦斯用戶安全普查登記表二本、
    申購單一本及客戶來電紀錄表一本。
二、案經新竹縣警察局竹北分局報請及臺灣新竹地方法院檢察署檢察官自動檢舉偵查
    起訴。
    理  由
一、訊據被告丙○○、甲○○二人對於甲○○於右揭時地進入被害人乙○○住處，讓
    乙○○誤以為係政府機關之公務人員，並裝設自動遮斷器一事坦白承認，惟均辯
    稱：是推銷產品，若客戶不買仍會主動幫客戶檢查云云。
二、經查：
（一）被告二人並非政府機關所屬之瓦斯管理處之公務人員，為被告二人所自承，並
      經證人即新竹縣瓦斯管理處職員黃駿迼證述屬實，而被告等所推銷之自動遮斷
      器成本約四、五百元，賣出則一個一千八百元等情，亦據被告二人自承在卷。
（二）被告甲○○向被害人乙○○表示自己是瓦斯管理處人員，假借檢查瓦斯管線之
      名義進入被害人住處，並表示被害人之瓦斯開關是舊式，去年就該換，若不換
      很危險等語，並擅自換裝自動遮斷器一節，亦據被害人乙○○指述明確。
（三）觀諸卷附瓦斯服務通知（偵查卷第十二頁），其通知單位為「新竹區瓦斯設備
      管理處」，並非被告所屬之中油瓦斯公司，卻將公司名稱印在右上角不明顯處
      ，再觀被告甲○○所持之工作證（偵查卷第七十四頁），其上印有「中油瓦斯
      設備管理處」，亦非公司名稱，確實足以使人混淆，誤認係政府機關瓦斯管理
      處之公務人員，被告甲○○亦自承讓人誤以為係政府機關之公務人員方可進入
      客戶住處並推銷自動遮斷器等語（參本院訊問筆錄），此外，復有檢察官履勘
      現場筆錄及自動遮斷器一個、瓦斯服務通知八千張、瓦斯配備申請單二十三本
      、工作證四十四張、瓦斯用戶安全普查登記表二本、申購單一本及客戶來電紀
      錄表一本扣案可查。
  綜上所述，應認被告二人確有施用詐術，使被害人誤信推銷產品之業務員為政府機
  關之公務人員並表示瓦斯開關應更換，使被害人陷於錯誤，認為需換裝自動遮斷器
  ，而同意以一千八百元之高價裝置之事實，事證明確，犯行應堪認定。
二、被告甲○○已著手詐欺行為之實施，惟未生他人交付財物之結果，其犯罪尚屬未
    遂，是核被告丙○○、甲○○二人所為係犯刑法第三百三十九條第三項、第一項
    之詐欺取財未遂罪。被告二人間就上開犯行具有犯意聯絡及行為分擔，為共同正
    犯。又本件雖已著手於詐欺犯行之實施，然因即時為警查獲，尚未取得一千八百
    元之價金，為未遂犯，應依刑法第二十六條前段之規定，按既遂犯之刑度減輕其
    刑。爰審酌被告二人不思以正當手段銷售產品，而假藉係公務員為瓦斯用戶安全
    檢查之名進入用戶住處，隱瞞重要之交易資訊，致使用戶因受欺罔而同意裝設其
    產品，及其二人犯罪之目的、所生之危害，犯後坦承犯行，態度良好等一切情狀
    ，分別量處如主文所示之刑，並均諭知易科罰金之折算標準。末查被告二人前未
    曾受有期刑以上刑之宣告，有臺灣新竹地方法院檢察署刑案資料查註紀錄表及臺
    灣高等法院被告全國前案紀錄表各一份在卷可稽，經此教訓今後應益知慎戒，信
    無再犯之虞，本院認本案刑之宣告，以暫不執行為適當，爰均併諭知緩刑二年，
    用勵自新。扣案之自動遮斷器一個，係丙○○所有供甲○○持以犯罪所用之物，
    業據被告供陳在卷，另瓦斯服務通知八千張、瓦斯配備申請單二十三本、工作證
    四十四張、瓦斯用戶安全普查登記表二本、申購單一本及客戶來電紀錄表一本，
    為被告丙○○所有，亦據其供陳在卷，為供犯罪所用之物，爰依刑法第三十八條
    第二款、第三款規定沒收，附此敘明。
據上論斷，應依刑事訴訟法第二百九十九條第一項前段，刑法第二十八條、第三百三
十九條第三項、第一項、第二十六條、第四十一條第一項、第七十四條第一款、第三
十八條第一項第二款規定，罰金罰鍰提高標準條例第一條前段、第二條，判決如主文
。
本案經檢察官劉邦繡到庭執行職務
中      華      民      國    九十一    年      九      月     十七     日
                              臺灣新竹地方法院刑事第一庭
                                      審判長法  官  賴  淑  敏
                                            法  官  馮  俊  郎
                                            法  官  楊  麗  文
右正本證明與原本無異。
如不服本判決，應於判決送達後十日內向本院提出上訴狀( 應附繕本 )，上訴於
臺灣高等法院。
                                            書記官  陳  秀  子
中      華      民      國    九十一    年      九      月     十七     日
附錄本案論罪科刑法條全文如下：
刑法第三百三十九條第三項、第一項
意圖為自己或第三人不法之所有，以詐術使人將本人或第三人之物交付者，處五年以
下有期徒刑、拘役或科或併科一千元以下罰金。
前二項之未遂犯罰之。
